臺灣臺南地方法院刑事判決　　　　　　　94年度訴緝字第40號
公　訴　人　臺灣台南地方法院檢察署檢察官
被　　　告　甲○○
上列被告因違反臺灣地區與大陸地區人民關係條例等案件，經檢
察官提起公訴（九十二年度偵字第八七七五號），本院判決如下
：
    主    文
甲○○共同違反不得使大陸地區人民非法進入臺灣地區之規定，
處有期徒刑伍月，如易科罰金，以佰元折算壹日。
    事    實
一、甲○○並無與大陸籍女子結婚之真意，竟與仲介業者蔡元榮
    共同基於使大陸女子非法入境臺灣地區及行使使公務員登載
    不實之犯意聯絡，於民國九十一年六月二十日由蔡元榮（公
    訴人另簽由臺灣高等法院臺南分院併案審理）帶同甲○○前
    往大陸地區福建省寧德市，安排甲○○與大陸籍女子王群英
    （民國六十六年七月十二日生，旅行證號９１入出字第３３
    ８１５６０３０號，福建省寧德市人）結識，並於九十一年
    七月十日前往大陸地區福建省寧德市民政局辦理「結婚登記
    手續」，取得結婚證明書。甲○○取得結婚證明書後，與王
    群英（業已於九十二年三月十六日出境，未據起訴）基於行
    使使公務員登載不實事項之公文書之犯意聯絡，由甲○○持
    上開結婚證明書及財團法人海峽交流基金會證明書等資料，
    於九十一年十月二十五日前往臺南市西區戶政事務所，填寫
    不實之「結婚登記申請書」，辦理結婚登記，再持上開文書
    ，以配偶來台探親名義，填具「大陸地區人民進入台灣地區
    旅行證申請書」，持向內政部警政署入出境管理局（下稱境
    管局）申請核准王群英入境，致臺南市西區戶政事務所、外
    交部及境管局承辦人員將此不實之婚姻事項登載於職務上所
    掌之公文書，完成戶籍登記，並核准王群英入境，足生損害
    於他人及我國政府對入出境與戶籍管理之正確性，蔡元榮並
    給付甲○○新台幣（下同）三萬八千元之報酬。王群英於九
    十一年十月十六日入境後未依申請居住地與配偶共同生活且
    行方不明，經甲○○向台南市警察局第四分局中正派出所員
    警廖江營自首，始查知上情。
三、案經臺南市警察局移請臺灣台南地方法院檢察署檢察官偵查
    起訴。
    理    由
一、訊據被告甲○○坦承有於前揭時、地與大陸地區女子王群英
    結婚並申請入境來台，以及填寫結婚登記申請書及大陸地區
    人民進入台灣地區旅行證申請書之事實，惟否認有何違反臺
    灣地區與大陸地區人民關係條例及行使使公務員登記不實文
    書之犯行，辯稱：伊與王群英兩人是真的要結婚，不是假結
    婚，二人先睡家裡的客廳，後來睡在閣樓，都是趁家人不在
    時行夫妻之實；王群英於來台後第三天不告而別，伊到派出
    所報案，是警員說要寫伊二人是假結婚，說這樣如果王群英
    被抓到去賣淫的話，伊才不會有事；伊有匯三萬五千元給王
    群英的母親作為聘金之用云云。經查：
  (一)被告甲○○於警詢時坦承：仲介蔡元榮帶伊到大陸地區福建
    省福清市，由另一名綽號阿忠的陳姓男子介紹大陸女子王群
    英跟伊認識，到大陸來回機票包括大陸費用皆由蔡元榮支出
    ，去大陸當人頭辦理假結婚，當時說好是四萬元，但伊實拿
    三萬八千元左右，伊見中華日報上分類廣告，打電話應徵，
    蔡元榮跟伊見面並談到大陸當人頭假結婚，申請大陸女子來
    台灣三個月，價錢是四萬元，到今天實拿三萬八千元左右，
    伊於九十一年六月二十八日認識王群英，七月十日在福州市
    公證處辦理結婚，伊於七月十一日拿到結婚證書後於七月十
    三日自行回國，於十月二十五日到西區戶政事務所辦理登記
    ，王群英在九十一年十月十六日搭機到台灣高雄小港機場等
    語（見警卷第一頁至第二頁），固被告甲○○嗣於偵訊及本
    院審理中均翻異前詞，惟查，被告甲○○於本院審理時供承
    ：到大陸結婚之費用均是由蔡元榮先為代墊，金額大約是二
    萬多元，這些錢伊沒有還給蔡元榮，回來台灣後有跟蔡元榮
    拿三萬八千元當作精神賠償等語（見本院九十四年八月二十
    三日審理筆錄第四頁、第五頁），經核被告甲○○至大陸結
    婚全未支付任何費用，回台後尚可領取三萬八千元之情，顯
    與自己真正委託他人代辦至大陸地區結婚動輒花費數十萬元
    之情形大相逕庭，難認被告甲○○所辯伊與王群英兩人是真
    的要結婚，不是假結婚云云為可採。而證人廖江營亦於本院
    審理時結證稱：因為甲○○跟大陸女子王群英結婚後申請來
    台，其每個月至少會去做二次的戶口查訪，並且在他家對面
    設置巡邏箱，其每次去查訪時，大部分都是他媽媽、哥哥、
    姊姊在家，從沒遇到過甲○○及王群英，甲○○的媽媽說不
    管他的事，有事直接去找他，所以其就通知甲○○到派出所
    來說明，其跟他說與大陸女子結婚要辦理對保手續，要確保
    配偶來台的實際居住情況，如果有假結婚的情形，或是配偶
    沒有居住在申請地的話，要隨時到派出所來報備，後來甲○
    ○才承認他是假結婚，說是透過仲介蔡元榮來當人頭，酬勞
    是四萬元，但他只有拿到三萬八千元，其由甲○○所提供的
    姓名及地址，調出蔡元榮的口卡片讓他指認等語（見本院九
    十三年度訴字第五七○號九十四年四月二十六日審理筆錄第
    三頁至第八頁），足見被告甲○○於警詢時之自白非虛，應
    可採為證據。
  (二)又蔡元榮於本院審理時證稱：甲○○是看到其刊登的報紙廣
    告後，跟其連絡要應徵到大陸假結婚的，他說去大陸以後，
    如果大陸女孩他喜歡的話，他要真結婚也可以，如果他不喜
    歡對方的話，假結婚也可以，其不知道他到底要真結婚或假
    結婚，只負責他到大陸去，其他都是甲○○自己去找的。但
    如果甲○○要真結婚的話，就要返還其所代墊的機票錢二萬
    元。當時有先說好甲○○由台灣到大陸的費用是由其先支出
    ，大約二萬元左右，如果有辦成的話，其會跟女方拿三至四
    萬元的介紹費，後來因為甲○○和王群英自己私下聯絡並跑
    掉，所以其並沒有拿到介紹費，甲○○也沒有返還其先代墊
    的錢。甲○○看報紙來應徵時，就知道是要做人頭的，當時
    有跟甲○○講好人頭丈夫一個人是給四萬元，人回到台灣之
    後，其會教人頭丈夫接下來要去辦什麼手續，由旅行社直接
    跟他們連絡，不用再經過其，甲○○到大陸後，跟王群英說
    要真結婚，媒人陳代忠並擔保說女方的錢媒人會負責，其才
    讓他們兩人先回台灣來，結果回來後，兩個人都不見了，所
    以甲○○的機票錢和女方應給的利潤都沒有收到，之後其有
    去找他們兩人，但只有甲○○出來，沒看到王群英（見本院
    九十三年度訴字第五七○號九十四年四月二十六日審理筆錄
    第十三頁以下）。經核與被告甲○○上述於警詢時之自白大
    致相符。
  (三)至證人即被告之胞姊史美惠於本院結證稱：我不清楚甲○○
    結婚的事，甲○○結婚前是在搭鐵皮屋，有時工廠沒有工作
    給他做，他第一次帶王群英回來時，說是他太太，我有在國
    華街的住處見過，因為我們家裡窮，所以沒有請客，但是有
    拜我們家祖先，我也有買東西送她。我不知道他們兩人如何
    認識，在甲○○把王群英帶回家裡來之前，我母親及家人都
    不知道他要結婚，王群英第一次來家裡時，與我及母親三人
    住在閣樓約十幾天，甲○○住在樓下。我們家的生活費都是
    母親在支付，甲○○帶王群英回家住的時候，生活費仍是母
    親在付，但他有拿他及王群英的部分出來等語（見本院九十
    三年度訴字第五七○號九十四年四月二十六日審理筆錄第八
    頁至第十二頁），惟查，被告甲○○於本院審理時乃供稱：
    伊與王群英二人先睡家裡的客廳，後來睡在閣樓，與其他家
    人間用帆布隔開，都是趁家人不在時行夫妻之實等語（見本
    院九十四年八月二十三日審理筆錄第五頁、第六頁），核與
    證人史美惠所稱之居住狀況全然不符，足認證人史美惠上開
    證言係迴護被告甲○○之詞，要非可採為有利被告之證言。
  (四)另被告甲○○固辯稱：伊有匯款三萬五千元給王群英的母親
    作為聘金之用，並提出賣出外匯水單及手續費收入收據一紙
    （見台灣台南地方法院檢察署九十二年度發查字第一九二四
    號卷第三六頁），惟查，依據該收據所載，該筆匯款係九十
    二年二月七日所為，日期係在被告甲○○已非法使大陸地區
    人民進入台灣地區以及行使使公務員登載不實事項之公文書
    之後，因此該收據僅能認定被告甲○○於違犯本案後，因與
    王群英較為熟識後曾匯款至大陸給王群英之母親，仍不能以
    此證明被告甲○○於與王群英結婚之初即有結為夫妻之合意
    ，是被告甲○○此部分辯詞，亦非可採。
  (五)此外，復有大陸地區人民進入台灣地區旅行證申請書、大陸
    地區人民進入臺灣地區保證書、戶籍謄本、國人入出境端末
    查詢報表在卷可稽（見警卷第三六頁、四四頁、五十頁、六
    十一頁、六十二頁）。
  (六)綜上證據，足認被告甲○○警詢中之自白與事實相符，應可
    採信。被告甲○○辯稱伊與王群英是真結婚云云，顯與事實
    不符，委無足採。本件事證明確，被告甲○○犯行洵堪認定
    。
二、按臺灣地區與大陸地區人民關係條例第十五條第一款規定，
    不得使大陸地區人民非法進入台灣地區，被告甲○○以假結
    婚方式，使大陸地區女子王群英得以探親名義入境臺灣，入
    境方式及手續形式上雖均合法，惟實質上形同以非法手段使
    大陸地區人民進入台灣，與前揭使大陸地區人民非法進入台
    灣地區規定相符。而被告甲○○行為後，臺灣地區與大陸地
    區人民關係條例已於九十二年十月二十九日修正公布，其中
    修正後之第七十九條規定已自九十二年十二月三十一日起施
    行（行政院九十二年十二月二十九日院臺秘字第○九二○○
    六九五一七號令），該條例修正後第七十九條第一項之法定
    刑係由「五年以下有期徒刑、拘役或科或併科新臺幣五十萬
    元以下罰金」修正為「一年以上七年以下有期徒刑，得併科
    新臺幣一百萬元以下罰金」，則修正後之法定本刑重於修正
    前之同條項之法定本刑，比較新舊法，以適用舊法較有利於
    被告，自應適用九十二年十月二十九日修正前臺灣地區與大
    陸地區人民關係條例第七十九條第一項之規定處罰。是核被
    告甲○○所為，係犯刑法第二百十六條、第二百十四條之行
    使使公務員登載不實事項罪，及違反修正前臺灣地區及大陸
    地區人民關係條例第十五條第一款之規定，應依同條例第七
    十九條第一項之規定處斷。又被告甲○○與蔡元榮間，就使
    大陸地區人民非法入境臺灣地區及行使使公務員登載不實事
    項之公文書之犯行，有犯意聯絡及行為分擔，為共同正犯；
    被告甲○○與王群英間，就行使使公務員登載不實事項之公
    文書犯行，有犯意聯絡及行為分擔，為共同正犯。再被告甲
    ○○使公務員登載不實事項後復持以行使，則使公務員登載
    不實事項之低度行為應為行使之高度行為所吸收，不另論罪
    。另被告甲○○所為上開行使使公務員登載不實文書罪及使
    大陸地區人民非法進入臺灣地區罪二罪間，有方法目的之牽
    連關係，應從一重依修正前臺灣地區與大陸地區人民關係條
    例第七十九條第一項之使大陸地區人民非法進入臺灣地區罪
    處斷。又按對於未發覺之罪自首而受裁判者，減輕其刑，刑
    法第六十二條前段定有明文。又所謂「發覺」，必須對犯人
    之嫌疑有確切之根據，得為合理之可疑者，始足當之，並不
    包括單純主觀上之懷疑。所謂有確切之根據得為合理之可疑
    ，於偵查犯罪職權之公務員立場言之，至少應已知該犯罪事
    實之梗概。被告甲○○於上開犯行未為任何有偵查犯罪職權
    之公務員知悉前，向台南市警察局第四分局中正派出所員警
    廖江營自首，有廖江營之報告書附於警卷第三四頁可稽，固
    證人廖江營於本院審理時證稱：其一開始就有懷疑甲○○是
    假結婚，因為他沒有固定工作及經濟能力，他家也沒有足夠
    空間居住，加上其訪查多次都沒有遇到甲○○及王群英兩人
    ，所以才會勸導他等語（見本院九十三年度訴字第五七○號
    九十四年四月二十六日審理筆錄第三頁），惟核證人廖江營
    之證詞，尚僅出於單純主觀上之懷疑，並未有確切根據，且
    對於本案犯罪事實梗概有所掌握，仍應認被告甲○○符合自
    首之要件，應依刑法第六十二條前段規定減輕其刑。爰審酌
    被告甲○○與大陸地區女子王群英利用假結婚之方式，使大
    陸地區人民非法入境臺灣，影響國家對於戶政及管理大陸地
    區人士來臺事務之正確性，對社會造成隱藏潛在之危險，犯
    後先向警員自首而查獲本案，惟嗣後復於偵審時全盤否認犯
    行等一切情狀，量處如主文所示之刑，並諭知易科罰金之折
    算標準。
據上論斷，應依刑事訴訟法第二百九十九條第一項前段，修正前
臺灣地區與大陸地區人民關係條例第七十九條第一項，刑法第二
條第一項但書、第十一條前段、第二十八條、第二百十六條、第
二百十四條、第五十五條、第六十二條前段、第四十一條第一項
前段，罰金罰鍰提高標準條例第一條前段、第二條，判決如主文
。
本案經檢察官陳本良到庭執行職務。
中　　華　　民　　國　　94　　年　　8 　　月　　24　　日
　　　　　　　　　刑事第五庭  審判長法  官  林英志
                                    法  官  包梅真
                                    法　官　張家瑛
以上正本證明與原本無異。
如不服本判決，應於收受送達後十日內，向本院提出上訴狀。
　　　　　　　　　　　　　　　　　　書記官  許悉愛
中　　華　　民　　國　　94　　年　　8 　　月　　25　　日
附錄刑法論罪科刑法條：
刑法第二百一十四條
(使公務員登載不實罪)
明知為不實之事項，而使公務員登載於職務上所掌之公文書，足
以生損害於公眾或他人者，處三年以下有期徒刑、拘役或五百元
以下罰金。
刑法第二百一十六條
(行使偽造變造或登載不實之文書罪)
行使第二百十條至第二百十五條之文書者，依偽造、變造文書或
登載不實事項或使登載不實事項之規定處斷。
修正前臺灣地區與大陸地區人民關係條例第十五條
左列行為不得為之：
一、使大陸地區人民非法進入臺灣地區。
二、招攬臺灣地區人民未經許可使之進入大陸地區。
三、使大陸地區人民在臺灣地區從事未經許可或與許可目的不符
    之活動。
四、僱用或留用大陸地區人民在臺灣地區從事未經許可或與許可
    範圍不符之工作。
五、居間介紹他人為前款之行為。
修正前臺灣地區與大陸地區人民關係條例第七十九條
違反第十五條第一款規定者，處五年以下有期徒刑、拘役或科或
併科新台幣五十萬元以下罰金。
以犯前項之罪為常業者，處一年以上七年以下有期徒刑，得併科
新台幣一百萬元以下罰金。
第一項之未遂犯罰之。
臺灣地區與大陸地區人民關係條例第十五條：
下列行為不得為之：
一、使大陸地區人民非法進入臺灣地區。
二、明知臺灣地區人民未經許可，而招攬使之進入大陸地區。
三、使大陸地區人民在臺灣地區從事未經許可或與許可目的不符
    之活動。
四、僱用或留用大陸地區人民在臺灣地區從事未經許可或與許可
    範圍不符
    之工作。
五、居間介紹他人為前款之行為。
臺灣地區與大陸地區人民關係條例第七十九條第一項：
違反第十五條第一款規定者，處一年以上七年以下有期徒刑，得
併科新臺幣一百萬元以下罰金。
